【裁判字號】    90,交上易,278
【裁判日期】    901219
【裁判案由】    業務過失傷害
【裁判全文】
臺灣高等法院高雄分院刑事判決          九十年度交上易字第二七八號
    上訴人  台灣高雄地方法院檢察署檢察官
    上訴人
    即被告  甲○○
    選任辯護人  鍾武雄
                孫嘉男
                吳豐賓
右上訴人因被告業務過失傷害案件，不服臺灣高雄地方法院九十年度交易字第三五四
號中華民國九十年八月二十九日第一審判決（起訴案號：臺灣高雄地方法院檢察署九
十年度偵字第九六一五號），提起上訴，本院判決如左：
      主      文
原判決撤銷。
甲○○從事業務之人，因業務上之過失傷害人，處有期徒刑陸月，如易科罰金，以
佰元折算壹日。
      事      實
一、甲○○有多次業務過失致死前科，（不構成累犯）領有大客車駕駛執照，係私立
    樂育高中校車司機，為從事駕駛業務之人。於民國八十九年十月二十四日上午六
    時四十分許，駕駛上興遊覽汽車股份有限公司所有、車牌號碼ＸＸ－八一一號營
    業大客車，沿高雄市○○路由北往南方向行駛，行經該路電桿五○區○○七○之
   二十四號前時，本應注意汽車駕駛人於行駛時應隨時注意二車併行之間隔，採取
    必要之安全措施，且應在遵行車道內行駛，不得跨越兩條車道行駛，以避免發生
    事故之危險；且依當時情形，天候晴、日間、自然光線、市區道路○○○路面、
    直路，又無不能注意之情事，竟疏未注意，而跨越兩條車道行駛，適鄭玉書（七
    十一年六月十八日生）騎乘車牌號碼ＯＷＴ－○八六機車，同向沿翠華路行駛，
    因翠華路南向慢車道施工中，因而行駛於外側快車道之右側，鄭玉書行經施工道
    路，亦疏未減速，因甲○○跨越兩條車道行駛且未保持二車併行之間隔，致其右
    後輪處擦撞同向鄭玉書所駕駛之機車，使鄭玉書人車倒地，受有雙側下肢摩擦三
    度燒傷百分之十五體表面積、雙側下肢撕裂傷併皮膚壞死、右股骨骨折、右側第
    三、四腳趾骨骨折等傷害。
二、案經告訴人乙○○（即被害人鄭玉書之父）訴由臺灣高雄地方法院檢察署檢察官
    偵查起訴。
    理  由
一、訊據上訴人即被告甲○○矢口否認有何業務過失傷害犯行，辯稱：「對方鄭玉書
    快速駛入快車道中，自己從後面來撞上伊車，伊車並無任何碰撞痕跡，根本未撞
    到人，感慨救人不如救蟲」云云。
二、經查右揭事實，已經告訴人乙○○於偵查、審理中到庭指訴綦詳，並有道路交通
    事故調查報告表一紙、診斷證明書影本三紙附卷可稽。而依照片顯示被告所駕駛
    營業大客車右後輪旁有一處血跡，另自後直達該大客車之機車刮痕係自右側快車
    道直達內側快車道，且長達二十二點二公尺，以及被害人鄭玉書所騎機車其受損
    位置在左前方車身，併參酌以證人即前往現場處理之警員陳明源證稱：「遊覽車
    右後車輪有擦撞痕跡」云云等情以觀，足認被告所駕駛之大客車確有跨越二條車
    道行駛（且未保持二車併行之間隔），在外側快車道上即與被害人鄭玉書所騎機
    車擦撞，並拖行二十二點公尺，而至內側快車道上，導致鄭玉書下肢磨擦而造成
    三度燒傷及骨折。且衡以常情，如被害人鄭玉書係騎機車自行摔倒（按自行摔倒
    之情形已屬少見，且該處路面甚為平坦，並非崎嶇不平或有凹石頭之情形」，又
    豈會有機車刮痕直達被告所駕大客車右後輪處，被告所辯顯與事實不符。按汽車
    行駛時，駕駛人應注意二車併行之間隔，隨時採取必要之安全措施，且應在遵行
    車道內行駛，任意跨越兩條車道行駛者，受罰，此道路交通安全規則第九十四條
    第三項、第九十七條第一款、道路交通管理處罰條例第四十五條十二款分別定有
    明文。本件被告甲○○領有駕駛執照，自知應遵守上開規定，以避免發生事故之
    危險，且依當時情形，天候晴、日間自然光線、市區道路○○○路面，又無不能
    注意之情事，竟疏未注意二車併之間隔，跨越兩條車道行駛，致擦撞同向行駛由
    被害人鄭玉書所駕駛車牌號碼ＯＷＴ－○八六號機車而肇禍，使被害人鄭玉書受
    有雙側下肢摩擦三度燒傷百分之十五體表面積、雙側下肢撕裂傷併皮膚壞死、右
    股骨骨折、右側第三、四腳趾骨骨折等傷害，其有過失責任甚明。雖被害人鄭玉
    書行經道路施工路段未減速，亦有過失，惟仍無法解免被告甲○○之刑責。再者
    ，本件車禍經送請高雄市政府建設局車輛行車事故鑑定委員會鑑定結果，亦認為
    被告甲○○跨越兩條車道行駛為肇事原因，被害人鄭玉書行經道路施工路段未減
    速為肇事次因，此有該委員會高市鑑字第九○○三○七○號鑑定意見書一紙在卷
    可憑。經原審法就本件肇事之責任、原因送請覆議，亦維持原決議，此有高雄市
    車輛行車事故覆議委員會九十年八月六日九十高市覆字第八八五號函在卷足考，
    雖鑑定結果就二車併行未保持間隔部分未予明亦為過失肇事之原因，惟此仍不
    影響被告確有上開過失之認定。徵諸上情，足認被告甲○○業務過失傷害行為，
    且與被害人鄭玉書受傷結果間，具有相當因果關係，本件事證明確，被告所辯不
    足採信，其所犯業務過失傷害犯行，洵足認定。至被告所稱被害人於車禍後有對
    被告道歉一節，姑不論是否屬實，繼被害人確有向被告道歉，亦不足以影響本院
    對被告過失責任之認定，併予明。
三、核被告甲○○為營業大客車司機，為從事業務之人，所為係犯刑法第二百八十四
    條第二項前段之業務過失傷害罪。被告縱於事發後停留現場甚或對傷者有稍加救
    護之舉，然並無坦承駕車肇事或坦承本件車禍案與其有關，仍自始堅稱未撞到人
    ，係下車救人之辯詞，自不符合自首犯罪並接受裁判之規定，難依自首規定減輕
    其刑，併此說明。
四、原審據以論罪科刑，固非無見，惟按被告肇事之過失原審係「未保持二車併行之
    間隔」及「跨越二條車道行駛」，原判決除「跨越二條車道行駛」部分係屬正確
    之外，另認被告「未注意車前狀況」部分，則有未洽，（因本件係在旁擦撞被害
    人，並非自後追撞），檢察官上訴意旨，以原審量刑過輕，被告上訴意旨，仍執
    前詞，否認犯罪，均指摘原判決不當，雖均無理由，但原判決既有上開可議之處
    ，自仍應由本院將原判決撤銷改判。爰審酌被告有業務過失致死前科數次，有台
    灣高等法院被告前案註記表在卷為憑，竟不知警惕，而其過失行為為肇事主因+?
    然被害人亦與有過失，被害人受傷之程度尚屬嚴重，被告尚未與被害人達成民事
    上和解，及被告犯罪後飾詞諉過之態度等一切情狀，量處如主文所示之刑，並諭
    知易科罰金之折算標準。
據上論結，應依刑事訴訟法第三百六十九條第一項前段、第三百六十四條、第二百九
十九條第一項前段、刑法第二百八十四條第二項前段、第四十一條第一項、罰金罰鍰
提高標準條例第一條前段、第二條，判決如主文。
本案經檢察官陳國全到庭執行職務。
中    華    民    國      九十      年      十二      月       十九     日
                              臺灣高等法院高雄分院刑事第九庭
                                  審判長法官  張明松
                                        法官  江泰章
                                        法官  任森銓
右正本證明與原本無異。
不得上訴。
                                      書記官  施耀程
中    華    民    國      九十      年      十二      月 二十一      日
附錄：本判決論罪科刑法條：
刑法第二百八十四條
從事業務之人，因業務之過失傷害人者，處一年以下有期徒刑、拘役或一千元以下罰
金。致重傷者，處三年以下有期徒刑、拘役或二千元以下罰金。
                                                                        Ｆ


司法院資訊處製作；財團法人民間司法改革基金會備份。
